臺北高等行政法院判決
　　　　　　　　　　　　　　　　　93年度簡字第01381號
原　　　告　甲○○○○○○
訴訟代理人　乙○○
被　　　告　臺北市政府衛生局
代　表　人　宋晏仁（局長）
訴訟代理人　丙○○
上列當事人間因藥事法事件，原告不服台北市政府中華民國93年
10月6日府訴字第09321305300號訴願決定，提起行政訴訟，本院
判決如下：
    主  文
原告之訴駁回。
訴訟費用由原告負擔。
　　事  實
一、事實概要：
    (一)原告販售之「山喜房天珠」產品非屬藥物，於民國（下同
      ）92年9月30日「中時晚報」臺北市版第8版刊登「山喜房
      天珠」產品廣告，其內容載有「‧‧‧磁石，可治周脾風
      濕、肢節腫痛、除大熱煩滿及耳聾、養腎臟‧‧‧」等涉
      及誇大不實宣稱醫療效能之詞句，案經行政院衛生署查獲
      後，以92年10月22日衛署藥字第0920326435號函檢附平面
      媒體廣告監視紀錄表及系爭廣告影本，移請被告處理。經
      被告以92年10月30日北市衛四字第09237070800 號函囑台
      北市信義區衛生所調查取證，經該所於92年11月18日訪談
      原告之代理人乙○○，並作成談話紀錄後，以92年11月19
      日北市信衛3字第09260645000 號函檢附談話紀錄及相關
      資料報請被告核處。
    (二)另原告復於92年11月1日在「女性常春」雜誌臺北市版第2
      8期31頁刊登「山喜房天珠」產品廣告，內容載以「‧‧
      ‧偏頭痛不再犯‧‧‧失眠頭痛症，自佩後完全康復，因
      為佩戴天珠可以促進血液循環，提高免疫力‧‧‧」等亦
      涉及誇大不實宣稱醫療效能之詞句，案經行政院衛生署查
      獲後，以92年12月18日衛署藥字第0920333023號函檢附平
      面媒體廣告監視紀錄表及系爭廣告影本，移請高雄縣政府
      衛生局處理，經該局查明後，以92年12月24日衛局藥字第
      09200418460號函移請被告處理。經被告以93年1月6日北
      市衛四字第09238781900號函囑台北市信義區衛生所查處
      ，經該所於93年1月8日訪談原告之代理人乙○○，並作成
      談話紀錄後，於同日以北市信衛3字第09360011600號函檢
      附談話紀錄及相關資料報請被告核處。
    (三)案經被告審認原告販售之系爭產品非屬藥事法所稱之藥物
      ，不得為醫療效能之標示或宣傳，二次行為均違反藥事法
      第69條規定，爰依行為時同法第91條第1項規定，以92年
      12月1日北市衛4字第09237800900號、93年1月19日北市衛
      4字第09330256200號行政處分書，分別處以原告新台幣（
      下同）6萬元罰鍰，並命違規廣告應立即停止刊登。原告
      不服，向被告提出異議申請復核，經被告以93年2月13日
      北市衛4字第09330654700號函復維持原處分。原告猶表不
      服，提起訴願，遭決定駁回，遂提起行政訴訟。
二、兩造聲明：
    (一)原告聲明：
      1.訴願決定及原處分均撤銷。
      2.訴訟費用由被告負擔。
    (二)被告聲明：
      如主文所示。
三、兩造之主張：
　　(一)原告主張：
      1.原告本非專門販藥商，對藥事法全文細節本毫無所涉並
        明瞭，於本件系爭事實中所刊登之廣告內容，原告當初
        僅單純認知為一種「消費者親身體驗並來函告知之事實
        」的轉述行為，原告事前並無警覺此種「事實轉述」有
        違藥事法第69條規定之虞，此點請鈞院體察。
      2.且至目前為止，原告所售商品皆無接獲消費者於使用後
        有任何不良現象出現或遭消費者以廣告內容涉及醫療效
        能等而提出告訴；由此證明至日前為止，並無任何消費
        者因相信原告所刊載該涉及醫療效能之廣告內容而致健
        康、財產等權益受到損害。
      3.另被告於答辯狀理由第4點主張：原告分別於92年9月30
        日「中時晚報」台北市版第8版及「女性長春」雜誌第
        28期（92年11月1日出刊）台北市版第31頁所刊登廣告
        「內容不同」，實有可議之處。惟兩次廣告內容雖於「
        廣告內文用詞遣字有所不同」，但在藥事法範疇內，應
        同屬為「內容相同涉及醫療效能」之事；併原告刊登於
        「女性長春」雜誌第28期（92年11月1日出刊）之時點
        早於92年11月18日台北市信義區衛生所就相關案件訪談
        原告訴訟代理人乙○○之時。且原告並非於接獲被告92
        年12月1日北市衛4字第09237800900號行政處分書所為
        之罰鍰處分後，仍頑劣不改、故意再犯而重覆刊登；且
        事後確無再繼續刊登類似廣告。就前所述，原告實有事
        由得主張該92年11月1日刊登於「女性長春」雜誌之行
        政處分應得予以併案處理之。就前所述各點，請鈞院念
        及原告無知初犯且無實際受害消費者存在，並原告確無
        再犯之實，判決如訴之聲明。
　　(二)被告主張：
      1.按藥事法第2條規定：「本法所稱衛生主管機關︰在中
        央為行政院衛生署；在直轄巿為直轄巿政府；在縣（巿
        ）為縣（巿）政府。」第4條規定：「本法所稱藥物，
        係指藥品及醫療器材。」第69條規定：「非本法所稱之
        藥物，不得為醫療效能之標示或宣傳。」第91條第1項
        規定：「違反‧‧‧第69條‧‧‧規定之1‧‧‧者，
        處新臺幣6萬元以上30萬元以下罰鍰。」第99條規定：
        「依本法規定處罰之罰鍰，受罰人不服時，得於處罰通
        知送達後15日內，以書面提出異議，申請復核。但以1
        次為限。科處罰鍰機關應於接到前項異議書後15日內，
        將該案重行審核，認為有理由者，應變更或撤銷原處罰
        ；認為無理由者，始得依本法之規定，逕送法院強制執
        行。受罰人不服前項復核時，得依法提起訴願及行政訴
        訟。」臺北市政府90年8月23日府秘二字第9010798100
        號公告：「主旨：公告本府主管業務委任事項，並自90
        年9月1日起生效。依據：一、行政程序法第15條。二、
        臺北市政府組織自治條例第2條第2項。公告事項‧‧‧
        六、本府將下列業務委任本府衛生局，以該局名義執行
        之‧‧‧（八）藥事法中有關本府權限事項。‧‧‧」
      2.本件原告指訴理由略謂：「原告所刊登之廣告內容，實
        為依據消費者親身體驗並回函告知之事實闡述，且原告
        事前並不知如此轉述第三者所言亦已達到違反藥事法第
        69條規定。並且截至目前為止，本公司所銷售之商品仍
        未接獲消費者使用後有何不良現象或不適之症狀。另訴
        請撤銷92年11月1日刊登於女性常春雜誌之行政處分，
        因此次告發介於第一次告發之空窗期，因而在不知情的
        情況下重覆刊登，並非故意再犯。待念原告為初犯，且
        告發之舉已達警惕作用，原告已無再犯之意念，相較於
        其他不同商品之商家仍繼續刊登廣告無改善之情形，本
        公司已從善進而請廣告公司改進，因而訴請撤銷92年12
        月8日之處分。日後原告定加更注意廣告刊登之文字內
        容‧‧‧。」云云。
      3.卷查本案原告販售之系爭產品並非藥物，其在「中時晚
        報」、「女性常春」雜誌刊登如事實欄所述具有醫療效
        能詞句之違規廣告，有行政院衛生署92年10月22日衛署
        藥字第0920326435號函檢附平面媒體廣告監視紀錄表及
        系爭廣告影本、高雄縣政府衛生局92年12月24日衛局藥
        字第09200418460號函、臺北市信義區衛生所92年11月
        18日、93年1月8日訪談原告代理人乙○○之談話紀錄等
        附卷可稽，原告代理人亦於談話紀錄坦承系爭產品非屬
        藥物，且系爭廣告為原告所刊登，是其違規事實應可認
        定。
      4.至原告指訴廣告內容，實為依據消費者親身體驗並回函
        告知之事實闡述，惟依藥事法第69條規定，非屬藥事法
        所稱之藥物，不得為醫療效能之標示或宣傳。查系爭產
        品並非藥事法所稱之藥物，原告刊登系爭廣告內容「可
        治周脾風濕、肢節腫痛、除大熱煩滿及耳聾、養腎臟」
        、「偏頭痛不再犯、失眠頭痛症，自佩後完全康復，因
        為佩戴天珠可以促進血液循環，提高免疫力」等詞句，
        其明顯涉及醫療效能，核屬違反藥事法第69條規定，其
        違規事證明確，足以認定。另原告主張撤銷92年11月1
        日刊登於「女性常春」雜誌之行政處分予併案處理乙節
        ，惟查兩次違規廣告內容不同，且日期、媒體均不同，
        是訴願主張，委難憑採。從而原告於「中時晚報」及「
        女性常春」雜誌刊登「山喜房天珠」產品廣告，涉及醫
        療效能之宣傳，被告分別處以原告法定最低額6萬元罰
        鍰處分，揆諸首揭規定，並無不合。
      5.綜上論述，原告之訴為無理由，請依法駁回原告之訴。
　　理  由
一、按行為時藥事法第2條規定：「本法所稱衛生主管機關︰在
    中央為行政院衛生署；在直轄巿為直轄巿政府；在縣（巿）
    為縣（巿）政府。」第4條規定：「本法所稱藥物，係指藥
    品及醫療器材。」第69條規定：「非本法所稱之藥物，不得
    為醫療效能之標示或宣傳。」行為時第91條第1項規定：「
    違反‧‧‧第69條‧‧‧規定之一‧‧‧者，處新臺幣6萬
    元以上30萬元以下罰鍰。」第99條規定：「依本法規定處罰
    之罰鍰，受罰人不服時，得於處罰通知送達後15日內，以書
    面提出異議，申請復核。但以一次為限。科處罰鍰機關應於
    接到前項異議書後15日內，將該案重行審核，認為有理由者
    ，應變更或撤銷原處罰；認為無理由者，始得依本法之規定
    ，逕送法院強制執行。受罰人不服前項復核時，得依法提起
    訴願及行政訴訟。」又台北市政府90年8月23日府秘2字第
    9010798100號公告：「主旨：公告本府主管業務委任事項，
    並自90年9月1日起生效。依據：一、行政程序法第15條。二
    、臺北市政府組織自治條例第2條第2項。公告事項‧‧‧六
    、本府將下列業務委任本府衛生局，以該局名義執行之‧‧
    ‧（八）藥事法中有關本府權限事項。‧‧‧」
二、查本件原告販售之「山喜房大珠」產品並非藥物，其於事實
    欄所載時間，分別在「中時晚報」、「女性常春」雜誌刊登
    如事實欄所述具有醫療效能詞句之違規藥物廣告，此為原告
    所不爭，並有行政院衛生署92年10月22日衛署藥字第092032
    6435號函檢附平面媒體廣告監視紀錄表及系爭廣告影本、高
    雄縣政府衛生局92年12月24日衛局藥字第09200418460號函
    、台北市信義區衛生所92年11月18日、93年1月8日訪談原告
    代理人乙○○之談話紀錄等附原處分卷可稽，是其違規事實
    應可認定。
三、原告起訴意旨雖稱：所刊登之廣告內容，為依據消費者親身
    體驗並回函告知之事實闡述，不知已達到違反藥事法第69條
    規定。且截至目前為止，尚未接獲消費者使用後有何不良現
    象或不適之症狀；又第二次刊登於「女姓長春」雜誌之廣告
    內容，與第一次刊登之廣告內容雷同，時間相近，且在第一
    次廣告被查獲約談之前，顯非故意再犯，應與前案併案處理
    云云。惟查，依藥事法第69條規定，非屬藥事法所稱之藥物
    ，不得為醫療效能之標示或宣傳，違反者即應處罰，此與刊
    登廣告之原因為何，及是否影響消費者之健康均無涉；本件
    系爭產品並非藥事法所稱之藥物，原告卻刊登內容為「可治
    周脾風濕、肢節腫痛、除大熱煩滿及耳聾、養腎臟」、「偏
    頭痛不再犯、失眠頭痛症，自佩後完全康復，因為佩戴天珠
    可以促進血液循環，提高免疫力」等詞句之廣告，其客觀上
    已暗示或影射醫療效能，足使消費者誤認系爭產品具有醫療
    效能，核屬違反藥事法第69條規定，其違規事證明確，足以
    認定。另原告前後二次刊登廣告之行為，時間不同，刊登之
    媒體不同，內容亦不相同，顯屬二個違規行為。從而，原告
    於「中時晚報」及「女性常春」雜誌刊登「山喜房天珠」產
    品廣告，涉及醫療效能之宣傳，被告分別處以法定最低額6
    萬元罰鍰之處分，揆諸首揭規定，洵無違誤，訴願決定予以
    維持，亦無不合。原告仍執前詞，訴請撤銷，為無理由，應
    予駁回。
四、本件為簡易訴訟程序事件，依卷內資料及本院調查所得，事
    證已臻明確，故不經言詞辯論為之，併此敘明。
據上論結，本件原告之訴為無理由，依行政訴訟法第233條第1項
、第236條、第195條第1項後段、第98條第3項前段，判決如主文
。
中　　華　　民　　國　　94　　年　 　8　　月　 31  　 日
                      第  四  庭  法  官  李得灶
上為正本係照原本作成。
本件以訴訟事件所涉及之法律見解具有原則性者為限，始得於本
判決送達後20日內向本院提出上訴狀並表明上訴理由，如已於本
判決宣示後送達前提起上訴者，應於判決送達後20日內補具上訴
理由（均按他造人數附繕本），且經最高行政法院許可後方得上
訴。
中　　華　　民　　國　　94　　年　 　9　　月　　6　　 日
                                  書記官  陳清容
